行　政　法　院　判　決　　　　　　　　　　　　　八十七年度判字第二七○○號
　　原　　　告　甲○○
　　被　　　告　財政部臺灣省南區國稅局
右當事人間因有關稅捐事務事件，原告不服行政院中華民國八十七年五月二日台八十
七訴字第二○四四七號再訴願決定，提起行政訴訟，本院判決如左︰
　　主  文
原告之訴駁回。
　　事  實
本件被告以原告為祿皇建設股份有限公司（以下稱祿皇公司）負責人，亦即行為時所
得稅法第八十九條規定之扣繳義務人，該公司於八十三年度給付利息新台幣（下同）
一五二、三八一元予華皇建設股份有限公司（以下稱華皇公司），應扣繳稅款一五、
二三八元，惟原告未依同法第八十六條之規定辦理扣繳，乃依同法第一百十四條第一
款規定，處以應扣未扣稅額一倍之罰鍰一五、二○○元。原告不服，申經復查結果，
未准變更，乃循序提起行政訴訟，茲摘兩造訴辯意旨於次：
原告起訴意旨略謂︰一、系爭利息所得，業經華皇公司開立發票向台南市稅捐稽徵處
報繳營業稅在案，而台南市稅捐稽徵處並未告知不必繳納營業稅，亦未告知此種利息
所得須由給付單位負責人（即原告）辦理扣繳即可，原告頃經洽詢該處稅務人員，均
告稱所得稅扣繳事宜為國稅局業務，非地方稅的稅捐處業務。惟華皇公司業經繳納營
業稅五為事實。二、財政部五十八年十二月三十日台財稅發字第一五四二九號令釋
，非屬所得稅法施行細則八十三條規定經營租賃業（銀行業亦同）之兼營租賃業之租
金收入免扣繳，則系爭本案之兼營貸放款所得亦應准用免扣繳，為租稅解釋之基本精
神；方符保障納稅人權益之旨的。居於納稅人立場，同一事實已納營業稅，再依所得
稅法處罰，有失法律「平衡原則」，請減輕或免予處罰，為此請撤銷原處分等語。
被告答辯意旨略謂︰原告係祿皇公司之負責人，亦即所得稅法第八十九條規定之扣繳
義務人，該公司於八十三年度給付予華皇公司利息一五二、三八一元，並未依同法第
八十八條規定，於給付時扣繳百分之十稅款一五、二三八元，違章事證明確，被告乃
按應扣未扣之稅款科處一倍之罰鍰並計至百元為止即一五、二○○元，並無不合。原
告主張華皇公司於收取系爭利息時，已開立統一發票並報繳營業稅，應減免處罰，又
依據財政部五十八年十二月二十三台財稅發字第一五四二九號令釋，非屬所得稅法施
行細則八十三條規定經營租賃業之兼營租賃業免扣繳，則本案理應准用免扣繳云云。
經查祿皇公司於八十三年度給付利息所得一五二、三八一元，非屬所得稅法施行細則
第八十三條第二項所規定免予扣繳之範圍。次查訴外人華皇公司貸款與祿皇公司，既
非屬銀行業之貸放款，自非屬所得稅法施行細則第八十三條第二項免予扣繳之利息所
得範圍，而財政部五十八年十二月三十日台財稅發第一五四二九號令釋係有關給付租
金免予扣繳之規定，系爭利息所得之扣繳，自無免予扣繳規定之適用。請駁回原告之
訴等語。
　　理  由
按「納稅義務人有左列各類所得者，應由扣繳義務人於給付時，依規定之扣繳率或扣
繳辦法，扣取稅款，並依第九十二條規定繳納之；一．．．二機關、團體、事業或執
行業務者所給付之薪資、利息．．．」「扣繳義務人如有左列情事之一者，分別依各
該款規定處罰：一扣繳義務人未依第八十八條規定扣繳稅款者，除限期責令補繳應扣
未扣或短扣之稅款及補報扣繳憑單外，並按應扣未扣或短扣之稅額處一倍之罰鍰；其
未於期限內補繳應扣未扣或短扣之稅款，或不按實補報扣繳憑單者，應按應扣未扣或
短扣之稅額處三倍之罰鍰。」為行為時所得稅法第八十八條第一項第二款及第一百十
四條第一款所規定。本件原處分以原告為祿皇公司負責人，係行為時所得稅法第八十
九條規定之扣繳義務人，該公司於八十三年度給付利息一五二、三八一元予華皇公司
，應扣繳稅款一五、二三八元，原告未依同法第八十八條之規定辦理扣繳，違章事證
明確，乃按應扣未扣稅額處一倍之罰鍰一五、二○○元，原告不服，申經復查結果未
准變更。原告起訴為前開主張，惟查原告未依規定辦理扣繳稅款，有其書立之承諾書
附原處分可稽。再訴外人華皇公司貸款與祿皇公司並非銀行業之貸放款，原告謂依
所得稅法施行細則第八十三條第二項規定得免予扣繳稅款云云，自非可採。所引財政
部五十八年十二月三十日台財稅發第一五四二九號令釋則係有關給付租金免予扣繳之
規定，與本件無關，原告所稱尚屬誤會。從而，原處分依行為時所得稅法第一百十四
條第一款規定，處原告應扣未扣稅額一倍之罰鍰一五、二○○元，核無不合。一再訴
願決定遞予維持，俱屬妥適。原告之訴為無理由，應予駁回。
據上論結，本件原告之訴為無理由，爰依行政訴訟法第二十六條後段，判決如主文。
中    華    民    國     八十七      年     十二     月     二十四      日
                    行 政 法 院 第 四 庭
                                審 判 長 評  事      葉  振  權
                                         評  事      吳      仁
                                         評  事      吳  錦  龍
                                         評  事      林  家  惠
                                         評  事      吳  明  鴻
右  正  本  證  明  與  原  本  無  異
                                         法院書記官  張  惠  美
中    華    民    國     八十七      年     十二     月     二十四      日
